臺灣雲林地方法院民事判決
110年度簡上字第47號
上  訴  人  
即被上訴人  廖金發  
訴訟代理人  蕭敦仁律師
上  訴  人  廖金龍  
被  上訴人  吳釗仁  
上列當事人間請求拆除地上物返還土地等事件，上訴人對於中華
民國110年4月21日本院虎尾簡易庭第一審判決（110年度虎簡字
第24號）提起上訴，本院於110年10月18日言詞辯論終結，判決
如下：
    主      文
上訴人即被上訴人廖金發及上訴人廖金龍之上訴均駁回。
第二審訴訟費用由上訴人即被上訴人廖金發、上訴人廖金龍各自
負擔。
    事實及理由
壹、程序方面：
    按訴之變更或追加，非經他造同意，不得為之，但擴張或減
    縮應受判決事項之聲明者，不在此限，民事訴訟法第446條
    第1項、第255條第1項第3款分別定有明文。上開規定於簡易
    程序之上訴程序準用之，同法第436條之1第3項亦有明定。
    本件上訴人即被上訴人廖金發於原審原請求被上訴人吳釗仁
    應將坐落雲林縣○○鄉○○段000地號土地（下稱系爭土地）上
    如原審判決附圖即雲林縣西螺地政事務所民國109年12月30
    日暨110年1月20日土地複丈成果圖（下稱原審判決附圖）所
    示編號丁、丁1部分面積合計26.90平方公尺之地上物拆除，
    並將該部分土地返還上訴人即被上訴人廖金發及共有人全體
    ，嗣於本院變更聲明為被上訴人吳釗仁應將坐落系爭土地上
    如原審判決附圖編號丁部分面積26.21平方公尺之地上物拆
    除，並將該部分土地及編號丁1部分面積0.69平方公尺土地
    返還上訴人即被上訴人廖金發及共有人全體，核屬聲明之減
    縮，且經被上訴人吳釗仁同意，與前開規定相符，應予准許
    。
貳、實體方面：
一、上訴人即被上訴人廖金發主張：系爭土地為兩造及其他共有
    人共有，被上訴人吳釗仁未經全體共有人同意在系爭土地上
    興建如原審判決附圖所示編號丁、丁1之地上物，其行為是
    為避免路人將垃圾隨意丟棄至被上訴人吳釗仁種植之農地，
    顯屬為自己用益之行為，不得謂為管理共有物，縱經部分共
    有人之同意，且人數過半數，應有部分逾三分之二，但既非
    經全體共有人同意，自不得為私益而占有使用共有物之特定
    部分。上訴人廖金龍未經共有人同意，擅自將其所有之磚塊
    及車牌號碼00-0000號小貨車（起訴狀誤載為NH-3961號，下
    稱貨車）放置在如原審判決附圖所示編號甲、丙及編號乙位
    置，已妨礙上訴人及被上訴人廖金發人車通行，為此依民法
    第767條第1項、第821條規定提起本件訴訟，並聲明：被上
    訴人吳釗仁應將坐落系爭土地上如原審判決附圖所示編號丁
    部分面積26.21平方公尺之地上物拆除，並將該部分土地及
    編號丁1部分面積0.69平方公尺土地返還上訴人即被上訴人
    廖金發及共有人全體；上訴人廖金龍應將坐落系爭土地上如
    原審判決附圖所示編號甲、丙之磚塊堆及編號乙之貨車移除
    ，並將該部分土地返還上訴人即被上訴人廖金發；請准供擔
    保宣告假執行。
二、上訴人廖金龍辯以：我放置磚塊及貨車的處所是共有地，我
    沒有其他地方可以放置這些東西，上訴人即被上訴人廖金發
    有權利擋我的路，我就有權利放這些東西，而且我不是故意
    要堆放這些東西，是因為我的房子要整修，但是上訴人即被
    上訴人廖金發故意擋我的路，如果要搬，就大家一起搬，這
    樣問題就解決了。上訴人即被上訴人廖金發有無辦法證明他
    蓋房子的土地是他的，且這是遺產的問題，我應該要有兩份
    的路面權利，上訴人即被上訴人廖金發的鐵皮屋在我的磚塊
    及貨車範圍內有4米，這條出入的路寬12米，我占有兩份。
    另外，上訴人即被上訴人廖金發的鐵皮屋是否有經共有人同
    意才建造，若無，代表上訴人即被上訴人廖金發是用他的鐵
    皮屋妨礙了他自己的出入，不是我妨礙他的通行，若我的磚
    塊及貨車距離他的鐵皮屋有4米寬，這樣我就沒有妨礙他的
    用路。
三、被上訴人吳釗仁辯以：如原審判決附圖所示編號丁之地上物
    為圍牆，先前系爭土地邊界本來的水溝坍塌，後來圍牆也坍
    塌，常造成往來路人及農地耕作之人受傷，於是我取得部分
    共有人之同意後沿著系爭土地地界興建圍牆。這件事情已經
    過地檢署、高檢署及簡易法庭審理，該調查的證據都已經調
    查的很清楚了。 
四、原審判決上訴人廖金龍應將坐落系爭土地上如原審判決附圖
    所示編號甲、丙之磚塊堆（面積各為1.33、1.03平方公尺）
    ，及編號乙之貨車（面積5.25平方公尺）移除，而駁回上訴
    人即被上訴人廖金發其餘請求。上訴人即被上訴人廖金發不
    服提起上訴，並聲明：原判決不利上訴人即被上訴人廖金發
    部分廢棄；被上訴人吳釗仁應將坐落系爭土地上如原審判決
    附圖所示編號丁部分面積26.21平方公尺之地上物拆除，並
    將該部分土地及編號丁1部分面積0.69平方公尺土地返還上
    訴人即被上訴人廖金發及共有人全體，被上訴人吳釗仁則聲
    明：上訴駁回。上訴人廖金龍亦不服原審判決而提起上訴，
    並聲明：原判決不利於上訴人廖金龍部分廢棄；上訴人即被
    上訴人廖金發在第一審之訴駁回，上訴人即被上訴人廖金發
    則聲明：上訴駁回。
五、兩造不爭執之事實及本件之爭點：
  ㈠兩造不爭執之事實：
　　⒈系爭土地為兩造與訴外人鍾大林等人所共有。
　　⒉如原審判決附圖所示編號甲、丙之磚塊堆及編號乙之貨車
      均是上訴人廖金龍所有。
　　⒊如原審判決附圖所示編號丁之水泥牆（含水溝地基）是被
      上訴人吳釗仁所出資興建。
　　⒋訴外人即系爭土地共有人賴永德、賴建奇、張錦梅及上訴
      人廖金龍均出具同意書，表示同意由被上訴人吳釗仁全權
      代理水溝圍牆維修加高事宜。
　　⒌系爭土地共有人間並無簽訂書面之分管契約，但共有人是
      依照原審卷第89頁之雲林縣西螺地政事務所105年1月21日
      土地複丈成果圖所示位置使用，至今已經有數十年之久。
　㈡本件之爭點：
　　⒈上訴人即被上訴人廖金發依據民法第767條第1項、第821條
      之規定，請求上訴人廖金龍應將系爭土地上如原審判決附
      圖所示編號甲、丙之磚塊堆及編號乙之貨車移除，並將該
      部分土地返還上訴人即被上訴人廖金發，是否有理由？
　　⒉上訴人即被上訴人廖金發依前開規定請求被上訴人吳釗仁
      應將系爭土地上如原審判決附圖所示編號丁之水泥牆（含
      水溝地基）拆除，並將編號丁、丁1之土地返還上訴人即
      被上訴人廖金發及共有人全體，是否有理由？
六、本院之判斷：
  ㈠按判決書內應記載之事實，得引用第一審判決；判決書內應
    記載之理由，如第二審關於攻擊或防禦方法之意見及法律上
    之意見與第一審判決相同者，得引用之，民事訴訟法第454
    條第1項前段、第2項前段分別定有明文。此一規定，依同法
    第436條之1第3項規定，於簡易程序之第二審亦有準用。經
    查，兩造在本院審理時所主張之攻擊或防禦方法均與在原審
    提出者相同，而本院對此攻擊或防禦方法之意見及法律上之
    意見，亦與第一審判決理由相同，是原審判決理由之記載，
    均為本院所認同，並予以引用。
  ㈡從而，原審斟酌兩造主張及舉證情形，綜據全辯論意旨，判
    決上訴人廖金龍應將坐落系爭土地上如原審判決附圖所示編
    號甲、丙之磚塊堆及編號乙之貨車移除，並依職權宣告假執
    行，而駁回上訴人即被上訴人廖金發其餘請求，並無不當。
    上訴人即被上訴人廖金發及上訴人廖金龍各就其敗訴部分上
    訴，指摘原審判決不當，求予廢棄改判，為無理由，均應駁
    回其上訴。
七、本件事證已臻明確，兩造其餘攻擊防禦方法及證據資料，核
    與本件判決結果不生影響，不予一一論述，併予說明。
八、據上論結，本件上訴均無理由，依民事訴訟法第454條第2項
    、第436條之1第3項、第449條第1項、第78條，判決如主文
    。
中　　華　　民　　國　　110 　年　　10　　月　　29　　日
                  民事第二庭    審判長法  官  陳秋如
                                      法  官  楊昱辰
                                      法  官  蔡碧蓉
以上正本係照原本作成。
本判決不得上訴。
中　　華　　民　　國　　110 　年　　10　　月　　29　　日
                                      書記官  鄭蕉杏